臺灣桃園地方法院刑事判決　　　　　　　　　　　　　九十三年度易字第三九二號
　　公　訴　人　臺灣桃園地方法院檢察署檢察官
　　被　　　告　丙○○
右列被告因詐欺案件，經檢察官提起公訴（九十二年度偵字第一九一五一號），本院
判決如左：
    主  文
本件公訴不受理。
    理  由
一、按檢察官就犯罪事實一部起訴者，其效力及於全部。刑事訴訟法第二百六十七條
    定有明文。又按已經提起公訴或自訴之案件，在同一法院重行起訴者，法院應諭
    知不受理之判決；另不受理之判決，得不經言詞辯論為之。刑事訴訟法第三百零
    三條第二款、第三百零七條，分別定有明文。其立法目的在避免違反一事不再理
    原則，而造成一行為二罰，有違反正當法律程序之虞。
二、本件公訴意旨（略以）：丙○○於民國九十二年十月間某日，在中國時報廣告版
    上見有「郵簿出租」之廣告，遂去電詢問詳情，經一姓名年籍不詳男子表示願以
    每一帳戶新台幣（下同）三千元之代價購買郵局帳戶及提款卡後，丙○○依一般
    社會生活之通常經驗，本可預見收購存摺之人將有可能將之作為不法詐騙他人金
    錢之用，竟仍基於幫助他人詐欺之不確定故意，前往桃園縣大溪鎮員樹林郵局開
    立戶名為丙○○，帳號為00000000000000號之存款帳戶，取得存
    摺及提款卡後，在桃園縣桃園巿復興路上，將甫開戶之帳戶存摺、提款卡以三千
    元之代價出售予前述不詳姓名男子，提供其作為詐欺取財之工具。該男子於取得
    存摺後，即基於意圖為自己不法所有之概括犯意，先於九十二年十月二十四日十
    五時五十分許，撥打電話予乙○○，詐稱其係國稅局人員，要退稅予乙○○，要
    求乙○○持提款卡至郵局接受退稅轉帳，致乙○○陷於錯誤，依其指示操作提款
    機，而轉帳合計七萬一千九百八十二元至前述丙○○帳戶中。又於九十二年十月
    三十日十九時許，撥打電話予甲○○，詐稱其係刑事警察局金融保密中心員警，
    因甲○○銀行金融卡遭歹徒盜用，要求甲○○配合持金融卡至提款機，依其指示
    更改程式密碼，致甲○○陷於錯誤，依指示操作提款機，而合計匯款十九萬元至
    前述丙○○帳戶中。嗣經乙○○、甲○○二人查覺有異，報警處理，始循線查獲
    丙○○。因認被告犯刑法第三百三十九條第三十條第一項前段、第三百三十九條
    第一項之幫助詐欺取財罪。
三、惟查被告另於九十二年八月二十五日循中國時報刊登出租存摺帳戶之廣告，打不
    詳電話聯絡刊登廣告署名「小陳」之成年男子（下稱「小陳」），得知出租存摺
    一個月即可獲得新臺幣（下同）一千元，即於同年月二十八日攜帶身分證、印章
    至桃園縣龍潭鄉第一商業銀行龍潭分行（下稱第一商銀）填寫開戶申請書、印鑑
    卡等資料，開立00000000000號之存款帳戶（下稱系爭帳戶）並申請
    金融卡，嗣於同年九月初某日在桃園縣平鎮市山子頂麥當勞處，丙○○系爭帳戶
    之存簿、金融卡交給「小陳」並告知提款卡密碼。而「小陳」」男子所屬詐騙集
    團即利用退稅為由詐騙不知情之第三人，嗣於同年九月二十七日上午九時十分許
    ，適有不知情之李亞明，接獲該詐騙集團之某成年女子詐騙，不知有詐，即撥打
    電話與該集團聯絡，經該集團所屬年籍姓名不詳之「李文華」等數名成年成員向
    李亞明詐騙稅退事宜，使李亞明陷於錯誤而聽從該成員之指示，嗣於同日上午十
    時十分許，在台北市北投區臺灣銀行北投分行之自動提款機轉帳，自其所有臺灣
    銀行北投分行000000000000號帳戶分十八筆匯款共計一百七十九萬
    九千八百八十六元至丙○○前開銀行帳戶及其他郵局、台灣中小企銀等數個人頭
    帳戶，為警循線查獲上情。經檢察官以被告所為係幫助掩飾、隱匿他人從事常業
    詐欺罪，係違反洗錢防制法第九條第一項之幫助洗錢罪嫌。於九十三年三月二日
    ，以九十二年度偵字第一九一三四號聲請簡易判決處刑書，聲請簡易判決處刑，
    同年月二十三日繫屬本院桃園簡易庭，分案為本院九十三年度桃金簡第二號審理
    ，該案尚未審結，有該聲請簡易判決處刑書正本一件附卷，並經本院調閱該案卷
    審核無誤。訊據被告丙○○固不否認公訴意旨所載犯罪事實，惟辯稱：與前述被
    聲請違反洗錢防制法案件的犯罪事實是同一時間內陸續申請的，並稱一共交給「
    小陳」是十本帳戶，本案則是交付他人郵局的帳戶等語。另查公訴人起訴繫屬本
    院案件時間為九十三年四月二十一日，在前案聲請簡易判決處刑之繫屬時間後，
    至為明顯。另按犯罪事實是否同一，應從訴之目的及侵害性行為之內容是否同一
    定之，本件被告所涉之詐欺犯行，其犯罪手法係以自己名義申請存款帳戶，再將
    所申請之存摺及提款卡販售與詐騙集團成員作為詐騙他人金錢之用，公訴人認構
    成刑法幫助詐欺犯嫌，而被告前案所涉洗錢防制法案件，其所犯罪名雖為洗錢防
    制法第九條第一項之幫助洗錢罪，然被告收取費用並提供自己之帳戶予詐騙集團
    成員，從事常業詐欺之不法犯行，使偵查機關無法再由帳戶追查提款人，進而追
    查詐騙集團，使他人遂行洗錢的行為，其同屬幫助詐欺之犯行，祇是因法條競合
    之關係，檢察官認為另依洗錢犯罪防制法論處，其與本案起訴之犯罪手法相同，
    其侵害性行為內容應屬同一，且其犯罪時間緊接、手段相同，顯係基於概括犯意
    所為，有連續犯之嫌，屬法律上之同一案件，不因是否另涉洗錢防制法而有不同
    之論斷。換言之，檢察官所聲請簡易判決處刑之前案事實，與本案起訴事實，既
    屬法律上同一之案件，其效力自即於本案犯罪事實，是公訴人係就已經提出聲請
    （視同提起公訴）之案件，在同一法院重行起訴，依前述規定及說明，本案應為
    不受理判決，以符一事不再理原則，並爰不經言詞辯論，逕行諭知不受理之判決
    。
四、據上論斷，應依刑事訴訟法第三百零三條第二款、第三百零七條，判決如主文。
中      華      民      國    九十三    年      五      月    三十      日
                                    臺灣桃園地方法院刑事第六庭
                                        審判長法  官  林  孟  宜
                                              法  官  陳  永  來
                                              法  官  錢  建  榮
右正本證明與原本無異。
如不服本判決，應於判決送達後十日內向本院提出上訴狀( 應附繕本 )，上訴於臺灣
高等法院。
                                              書記官  劉  寶  霞
中      華      民      國    九十三    年      六      月     三       日
